【裁判字號】    99,台上,4790
【裁判日期】    990729
【裁判案由】    偽造文書
【裁判全文】
最高法院刑事判決            九十九年度台上字第四七九０號
上  訴  人  甲○○
選任辯護人  簡文玉律師
上列上訴人因偽造文書案件，不服台灣高等法院中華民國九十八
年二月二日第二審更審判決（九十七年度上更(一)字第二七七號，
聲請簡易判決處刑案號：台灣桃園地方法院檢察署九十一年度偵
字第一五八七一號），提起上訴，本院判決如下：
    主  文
原判決撤銷，發回台灣高等法院。
    理  由
本件原判決認定上訴人甲○○有如其事實欄所載行使偽造私文書
及加重誹謗犯行，因而撤銷第一審諭知上訴人無罪之判決，改判
依想像競合犯及行為時連續犯規定，從一重論上訴人以連續行使
偽造私文書，足以生損害於他人罪，處有期徒刑七月；減為有期
徒刑三月又十五日，並諭知如易科罰金之折算標準；固非無見。
惟查：(一)、卷宗內之筆錄及其他文書可為證據者，審判長應向當
事人、代理人、辯護人或輔佐人宣讀或告以要旨，為刑事訴訟法
第一百六十五條第一項所明定。該項規定，旨在使當事人於調查
證據之程序進行時知悉書證之內容，而得為適當之攻擊防禦。原
判決理由二之(四)既以證人鄭瑞邦、鄭林青綢之證言，為認定上訴
人並無遭他人擅自開機，使用其電腦上線之可能，而有本件行使
偽造私文書及加重誹謗犯行之依據（見原判決第四頁第一至十二
行）。但於審判期日並未提示上開證人之證詞，亦未踐行前述宣
讀或告以要旨之程序，使上訴人有適當辯論之機會，有原審民國
九十八年一月十三日審判程序筆錄在卷足憑（見原審更(一)卷第八
八至九一頁），其所踐行之訴訟程序，洵非適法。(二)、認定之事
實與所憑之證據不相適合，且於判決有影響者，即屬證據上理由
矛盾，其判決當然為違背法令。原判決事實認定：上訴人基於概
括犯意，先後三次冒用如其附表（下稱附表）一所示不實人別（
即「梁芳怡」、「陳雪芬」、「張素怡」）基本資料，向雅虎奇
摩網站之電磁紀錄申請免費帳號使用，足生損害於被其冒名之「
梁芳怡」、「陳雪芬」、「張素怡」。而原判決援引為事實一部
之附表一列載三個冒名免費帳號，其中編號1：帳號「anna12315
」、中文姓名「梁芳怡」、暱稱「小怡」；編號2：帳號「 mass
4231 」、中文姓名「陳雪芬」、暱稱「小芳」；編號3：帳號「
cathy32145」、中文姓名「張素怡」、暱稱「全國婷」等情（見
原判決第一頁事實第一段、第七、八頁附表一）。然原審向香港
商雅虎資訊股份有限公司台灣分公司函詢「anna12315」、「mas
s4231」、「ggg12555」及「cathy32145 」等四個帳號係何時聲
請？及何時開始上網使用？據該公司覆函說明二記載：「關於貴
院來函所詢會員帳號anna12315、mass4231、ggg12 555相關登錄
資料乙事，經本公司查詢該帳號並不存在，故本公司無法提供相
關資料」等詞，有該公司九十七年七月九日雅虎資訊（九七）字
第Ｏ九三三號函存卷可稽（見原審更(一)卷第四六至四八頁）。原
判決關於上訴人冒用「梁芳怡」、「陳雪芬」名義聲請附表一編
號1、2所示「anna12315」、「mass4231 」帳號部分之事實認定
，與所憑證據不相適合，同有未洽。又依卷附中華電信長途數據
通信分公司及雅虎國際資訊股份有限公司回覆台中市警察局刑警
隊之「電信使用者資料查詢回覆單」及奇摩聊天室登錄資料，均
顯示有「anna12315」、「mass4231 」帳號之登入日、時及IP位
址（見原審更(一)卷第三八至四五頁），似與香港商雅虎資訊股份
有限公司台灣分公司前揭第Ｏ九三三號函覆意旨適相左違，實情
究竟若何？此與上訴人有無冒用「梁芳怡」、「陳雪芬」名義而
為行使偽造私文書犯行及其行為罪數之判斷攸有關係，屬對上訴
人之利益有重大關係事項，原審未予釐清論明，併有調查職責未
盡及理由欠備之可議。以上或為上訴意旨所指摘，或為本院得依
職權調查之事項，應認原判決仍有撤銷發回之原因。至原判決理
由第五段說明不另為無罪諭知部分，基於審判不可分原則，應一
併發回。
據上論結，應依刑事訴訟法第三百九十七條、第四百零一條，判
決如主文。
中    華    民    國  九十九  年    七    月  二十九  日
                      最高法院刑事第八庭
                          審判長法官  洪  文  章
                                法官  王  居  財
                                法官  郭  毓  洲
                                法官  黃  梅  月
                                法官  邱  同  印
本件正本證明與原本無異
                                      書  記  官
中    華    民    國  九十九  年    八    月    二    日
                                                      Ｑ

司法院資訊處製作；財團法人民間司法改革基金會備份。
